【裁判字號】    89,上更(二),1193
【裁判日期】    900327
【裁判案由】    殺人未遂
【裁判全文】
臺灣高等法院刑事判決                      八十九年度上更(二)字第一一九三號
    上  訴  人
    即  被  告  乙○○
    選任辯護人  鄭玉燦
右上訴人，因殺人未遂案件，不服台灣台北地方法院八十五年度訴字第二六九號，中
華民國八十五年四月十五日第一審判決（起訴案號：台灣台北地方法院檢察署八十四
年度偵字第一四九一五號）提起上訴，經判決後，由最高法院第二次發回更審，本院
判決如左：
    主  文
原判決撤銷。
乙○○傷害人之身體，處有期徒刑陸月，如易科罰金，以參佰元折算壹日。
    事  實
一、乙○○於民國八十四年六月十日二十二時三十分許，駕駛其所有車號ＧＫ－六三
    五號營業大貨車內載林文（另經原審法院判決不受理）及孔德榮，由烏來往台北
    方向行駛，途經台北縣新店市○○路○段文中幹十六電線桿附近，與由甲○○駕
    駛內載李慶益（另經原審法院判處罪刑確定在案）、李冬生之車號000－00
    00號自用小客車因超車而生爭執，當甲○○駕駛上開自用小客車至台北縣新店
    市○○路○段一八八號附近時，李慶益持短木棍打壞上開大貨車之車窗、擋風玻
    璃等處，林文亦持木棍毆打李慶益致李慶益頸部挫傷併額部裂傷，而甲○○駕駛
    上開自用小客車內載由另一輛車轉乘之李得華追上開大貨車至台北縣新店市○○
    路一四０巷口附近時，乙○○懾於甲○○等人之聲勢，亟欲離開現場，惟適逢前
    面輕微塞車，而對向車道無來車，乃乙○○為儘速離開現場，明知已經自前開自
    小客車下車之甲○○在其車後，竟仍不顧一切，並萌傷害之不確定故意，逕行倒
    車，致該車撞擊甲○○，使甲○○受有右側肱骨下端開放性粉碎性骨折、右足踝
    掌開放性脫臼、右足蹠骨開放性脫臼、右大腿至右足髁、左足廣泛性撕裂傷、左
    足踝外髁炎骨折、左足髁內三角勒帶斷裂、雙下肢多處擦撕裂傷之傷害。乙○○
    隨即駛入來車道，逃離現場。
二、案經被害人甲○○訴請台北縣警察局新店分局報告台灣台北地方法院檢察署檢察
    官偵查起訴。
    理  由
一、訊據上訴人即被告乙○○對於右揭時地與甲○○所駕駛之車輛相互超車，雙方發
    生爭執，及其見告訴人甲○○駕駛前開自用小客車將其攔下時，其為逃跑而曾駕
    駛前開營業大貨車倒車之事實，固不否認，惟否認有何傷害之故意，辯稱：甲○
    ○之自用小客車沒有損壞，伊沒有壓他，也沒有要倒車故意去壓他，是因超車發
    生糾紛，伊遭被害人打，所以才倒車欲行離開，伊不知甲○○如何受傷，而且那
    時正在塞車，是倒車不小心撞到告訴人，不可能故意去撞他云云。
二、經查：
（一）本件告訴人甲○○確因被告乙○○駕駛上開車輛倒車時，撞擊到告訴人甲○○
      ，致使告訴人受有右側肱骨下端開放性粉碎性骨折、右足踝掌開放性脫臼、右
      足蹠骨開放性脫臼、右大腿至右足髁、左足廣泛性撕裂傷、左足踝外髁炎骨折
      、左足髁內三角勒帶斷裂、雙下肢多處擦撕裂傷之傷害等情，已據告訴甲○○
      迭於警訊、偵查中及原審法院審理時指訴綦詳，核與目睹證人張進光於偵查中
      證稱：「我看到被告按喇叭，不久看到被告倒車，有一個人喊「我的腳、我的
      腳」，我往前看，看到甲○○腳受傷」（見偵查卷第六十、六十一頁）；「細
      天路上有塞車，但對面車道暢通」（本院上更一卷第八十六頁）；證人林錫屏
      結證稱：「我聽到有人按喇叭，有人大叫，我開窗看到高某（指被告）車子倒
      退，甲○○躺在白色車子旁邊，有一個人過去敲高某車子，高某立刻將車開走
      」各等語相符（見偵查卷第六十一頁），並據證人李得華於偵查中證稱：我看
      到甲○○下車要跟乙○○理論，：：：，乙○○倒車左後輪輾過甲○○右腳：
      ：等語屬實（見偵查卷第四十五頁背面），復有告訴人被撞後受有上開傷害之
      診斷書一份附卷（見偵查卷第十三頁）可稽，事證明確。
（二）雖被告辯稱：伊遭被害人打，所以才倒車欲行離開，伊不知甲○○如何受傷，
      而且那時正在塞車，是倒車不小心撞到告訴人，不可能故意去撞他云云。惟被
      告於原審法院訊問時已供稱：我情急之下很害怕，我不管有無撞到人只想逃跑
      等語（見原審卷第二十八頁反面），於本院審理時亦坦承：「（問：為何發生
      車禍？）是他們擠壓逼迫我的車，起先我以為超車失誤，但後來又逼我，我才
      生氣，：：。」等語（見本院九十年三月十三日筆錄），顯見被告因被告訴人
      所激怒，在既生氣又害怕之下，為儘速離開現場，明知甲○○在其車後，竟仍
      不顧一切，逕行倒車，以日常生活與知識法則由客觀上判斷，其顯足以預見可
      能撞傷告訴人之結果發生，但該撞傷結果之發生，亦不違背其本意，其有傷害
      告訴人之不確定故意，至為明顯，所辯是倒車不小心撞到告訴人云云，不足採
      信。
（三）又被告乙○○倒車時，告訴人甲○○已經自前開自小客車下車，且在大貨車之
      後，並非仍在小客車車內，是姑不論被告大貨車後車斗之高度及告訴人小客車
      之高度各為何，均不發生大貨車未撞人以前，必先撞小客車之擋風玻璃之問題
      ，被告辯稱大貨車後車斗之高度為一公尺，後車斗距離後車輪長七公尺，告訴
      人小客車高度為一公尺五十公分，倘告訴人欲倒車撞告訴人，則大貨車未撞人
      以前，即已先撞小客車之擋風玻璃，必小客車整部車均被壓在大貨車下，始有
      可能撞及告訴人云云，即不可憑信。
（四）再者，告訴人所駕000－0000號自用小客車，於八十四年六月十日案發
      後，並未立即拍照存証，保留被撞證據，迨八十四年七月十七日始拍照，而於
      偵查中提出四幀相片，然該四幀相片並無明顯痕跡可見左側車門（即告訴人駕
      駛座旁）有遭撞擊情形，核與告訴人指證被告駕駛營大貨車撞上伊小客車，已
      不相符，而被告所駕ＧＫ－六三五號大貨車向富邦產物保險公司投有意外險，
      案發後承辦人施梅曾代為向富邦公司索賠，然經富邦公司人員周鴻光到現場
      查看，並拍照存証，發現自小客（指告訴人）很破舊，看不出有擦撞痕跡，因
      而不予理賠，此情亦據施梅、周鴻光到庭供明（見本院八十五年度上訴字第
      三六四五號卷第五十九頁、六十八頁），並提出汽車理賠申請書，及相片廿三
      幀在卷可稽（見同上卷第七十三至七十九頁），因而並無事證足認告訴人之自
      用小客車左前車門遭被告大貨車撞擊。是告訴人甲○○於八十四年六月十一日
      初次警訊時，指稱：「當時我甲○○駕駛自小客車停於北宜路一段一一一號與
      一一三號之間外車道，我看見駕駛營大貨車ＧＫ－六三五號從我車駕駛座由內
      車道撞上我車，當時我來不及躲就被撞上了，而營大貨ＧＫ－六三五撞上之後
      ，又往前開一百公尺，那時我腳已受傷摔到地下無法站立，發覺乙○○駕駛之
      營大貨車又倒車想撞我，於是我便滾到內車道之後，營大貨車ＧＫ－六三五便
      開走了。」云云，即有不實。而證人李得華雖附和其詞，惟其係告訴人之弟，
      關係非常，所述難免偏頗，且亦與前揭事證不符，自難逕信。
（五）另證人張進光於本院前審中改稱告訴人不是被告的車撞到的云云，與前揭事證
      不符，應係事後迴護之詞，不足為憑，而證人林錫屏雖係聽到叫聲才過去看，
      致未能看到被告倒車撞及告訴人之全部經過情形（見偵查卷第六十一頁），亦
      不足為被告未撞到告訴人之證明，均併此敘明。
（六）綜上各情，被告確有基於不確定之傷害之犯意，倒車撞及告訴人，使告訴人甲
      ○○受有右側肱骨下端開放性粉碎性骨折、右足踝掌開放性脫臼、右足蹠骨開
      放性脫臼、右大腿至右足髁、左足廣泛性撕裂傷、左足踝外髁炎骨折、左足髁
      內三角勒帶斷裂、雙下肢多處擦撕裂傷之傷害，事證明確，應依法論科。
三、核被告乙○○所為，係犯刑法第二百七十七條第一項之傷害罪。查被告始終否認
    有殺人之犯意，而證人林錫屏於本院前審勘驗時證稱：「（當時）有一點塞車」
    ，「我看到貨車（指被告）開過來時，貨車上的人很緊張的聲音喊著，喊什麼我
    沒聽清楚，有一人（指林文）從貨車上跳下來，又跑回來上車，另外還有一台白
    色自用小客車併排車頭斜向路邊停在文中幹十六電線桿旁第二顆樹前，而且有一
    人倒在該車旁，當時貨車的速度慢慢的，一直開到前面：：停下來，又倒回去後
    再開走」等語（見本院上訴三六四五號卷第二五、二六頁），八十五年十月廿一
    日在本院前審證稱：「卡車（指被告）速度約時速二十至三十（指公里），很慢
    ，有人跳下來時，卡車是靠中心的內側車道，對向車道則沒什縻車，約經過有三
    十至四十秒，我看貨車過了，後有人倒在地上我還叫了很大聲，：：。」、「我
    不知道（卡車倒退原因）我看到卡車在倒車」等語（見同上卷第四五頁）。另證
    人張進光於八十五年十一月十一日在本院前審證稱：「看到烏來往新店開，大卡
    車（指被告）鳴喇叭，一路走內車道，一路鳴喇叭過來，車速不快，我是被喇叭
    聲吸引，我看到卡車倒退五尺左右，又往前開，我當時是在卡車後方」、「（卡
    車速度）不是（很快），當時車多，倒車不可能快，感覺是像要倒車離開現場」
    、「本案是我報警」等語（見同上卷五十八頁），均無積極證據足資證明被告有
    連續二次倒車欲衝撞告訴人致其於死之犯意，公訴人認被告係犯刑法第二百七十
    一條第二項、第一項之殺人未遂罪，容有誤會，起訴法條應予變更。
四、原審因認被告罪證明確，予以論罪科刑，固非無據。惟被告並無殺人之犯意，所
    為僅係犯傷害罪，已如前述，原審認被告係犯殺人未遂罪，尚有未洽。被告上訴
    意旨否認犯罪，雖無理由，但原判決既有上開可議之處，仍應由本院將原審判決
    撤銷改判。爰審酌被告犯罪之動機、目的、手段、其犯罪情節、告訴人受傷之程
    度、尚未與告訴人達成民事和解及被告否認犯罪之態度等一切情狀，量處有期徒
    刑六月，並諭知易科罰金之折算標準，以資懲儆。
據上論斷，應依刑事訴訟法第三百六十九條第一項前段、第三百六十四條、第二百九
十九條第一項前段、第三百條、刑法第二百七十七條第一項、第四十一條第一項罰金
罰鍰提高標準條例第一條前段、第二條，判決如主文。
本案經檢察官陳文禮到庭執行職務。
中      華      民      國      九十      年      三    月    二十七    日
                              臺灣高等法院刑事第四庭
                                  審判長法  官  蔡  永  昌
                                        法  官  許  宗  和
                                        法  官  徐  昌  錦
右正本證明與原本無異。
檢察官如不服本判決應於收受送達後十日內向本院提出上訴書狀，其未敘述上訴之理
由者並得於提起上訴後十日內向本院補提理由書（均須按他造當事人之人數附繕本）
。
                                        書記官  吳  金  來
中      華      民      國    九十      年      三      月     二十九   日
附錄    本判決論罪科刑法條：
刑法第二百七十七條第一項
傷害人之身體或健康者，處三年以下有期徒刑、拘役或一千元以下罰金。


司法院資訊處製作；財團法人民間司法改革基金會備份。
